臺灣臺北地方法院民事判決　　　　　　　96年度訴字第3091號
原　　　告　洪調安即金利達企業社
　　　　　　　　　　　　號
訴訟代理人　李宗輝律師
被　　　告　萬業實業有限公司
法定代理人　乙○○
訴訟代理人　甲○○
上列當事人間請求給付租金事件，本院於九十六年六月七日言詞
辯論終結，判決如下：
    主  文
被告應給付原告新台幣柒拾貳萬貳仟捌佰壹拾捌元及自民國九十
六年一月三十一日起至清償日止，按年息百分之五計算之利息。
訴訟費用由被告負擔。
    事  實
一、原告起訴主張：原告於民國91年10月29日，將坐落台北市○
    ○區○○段二小段第561、561-6、561-7、566地號土地上之
    停車場租與被告萬業實業有限公司使用，雙方約定租金每月
    新台幣（下同）18萬3000元，租期自92年1月1日起至93年12
    月31日止共24個月，並約定若土地另有他用，被告應無條件
    配合遷場，嗣因地主要在該土地上興建大樓，原告乃於92年
    1月間通知被告終止契約，被告卻遲至92年7月才遷離。原告
    爰依租賃協議書及不當得利之法律關係，因而請求被告給付
    722,818元，分述如下：
  (1)依兩造協議第2條第2款及第5條第1項約定，約定若土地另有
    他用，被告應無條件配合遷場；又依協議書第6條第1款、第
    6款約定，被告經通知終止契約後應返還租物，如逾期應支
    付相當於租金額之遲延金，而被告於92年2月經終止租賃契
    約後，迄92年7月始遷讓，自應給付逾期返還期間相當於租
    金額之遲延金，計被告應付94年4月至6月間應付之遲延金為
    549,000元（183,000×3=549,000）。
  (2)原告於92年01月間依約向被告通知終止租約，並請求被告返
    還土地，經被告同意，原告乃將押金20萬元及已兌領之92年
    01月份租金中尚未使用期間之10萬元租金退還被告，致該92
    年01月份末段之10萬元租金尚未收取，惟之後被告延至92年
    7月始遷讓，即被告92年1月係整月佔用承租之土地，則該退
    還之92年1月份末段10萬元租金，既屬原告尚未收取之租金，
    原告爰亦依協議書之約定請求被告給付租金（退還之10萬元
    ）。
  (3)被告承租前開土地，承租期間與原告共同使用原告申設之電
    力，被告應負擔其承租期間，原告所繳電費之半數，計原告
    92年1月至6月間電費支出為147,636元（27,968+48,764+60,
    904 =147,636元），被告應負擔之半數為73,818元。
二、被告則以：承租時間自92年1月1日，承租六天原告即要求搬
    遷，但被告搬遷要經過停車管理處核定，核定日期為92年7
    月3日，故使用系爭土地至該日，本件因不可歸責被告，租
    金沒有確實自該年四月至六月沒有給付，但因有開立24張支
    票給原告，前三個月有兌現，後面沒有兌現，而電費部分，
    同意支付一半，依民法第225條第1項規定，被告應免為給付
    ，且原告提到要補貼搬遷跟貨櫃屋的費用，後來並未補貼等
    語，資為抗辯。
三、本件原告主張兩造有租賃關係存在，嗣原告依約通知被告，
    惟被告未依約搬遷，故請求被告給付仍使用系爭土地之相當
    於租金之遲延金549,000元，原告先行退還之一月份租金10
    萬元及被告使用期間系爭土地使用電費之半數73,818元，被
    告自承兩造間之租賃關係存在，原告有通知搬遷，且被告未
    給付4月到6月租金，被告應付電費半數等情，原告主張之事
    實，已據其提出與所述相符之租賃協議書影本、被告92年7
    月2日函影本、台灣電力公司收據影本三紙為證，自堪信原
    告所主張者為真實，原告之主張為可採信。原告據以提起本
    訴，請求被告應給付原告新台幣722,818元及自起訴狀送達
    翌日起至清償日止，按年息5%計算之利息，即無不合，應予
    准許。
    至於，被告抗辯拖吊場需要停車管理處核定，故無法即時搬
    遷，而認本件搬遷遲延係不可歸責於被告，本於民法第225
    條第1項規定應為免責。惟等待停車管理處核定，並未造成
    被告搬遷不能，被告所辯與民法第225條第1項規定：「民法
    第225條因不可歸責於債務人之事由，致給付不能者，債務
    人免給付義務」不符，且兩造租地協議書第2條第2款已經載
    明「租約期間基地若甲方（原告）另有他用，得預先兩個月
    通知乙方（被告），乙方應無條件配合遷廠」，被告之抗辯
    自無理由。因本案事證已臻明確，兩造其餘主張陳述及所提
    之證據，經審酌後，認與判決結果無影響，爰不一一論駁，
    附此敘明。
四、綜上所論，原告之訴為有理由，依民事訴訟法第78條判決如
    主文。
中　　華　　民　　國　　96　　年　　6　　月　　29　　日
                  民事第五庭    法　官　陳心弘
以上正本係照原本作成
如對本判決上訴，須於判決送達後20日內向本院提出上訴狀
中　　華　　民　　國　　96　　年　　6　　月　　29　　日
                    　　　　　　書記官　許博為
